【裁判字號】    97,重上更(八),193
【裁判日期】    970909
【裁判案由】    違反麻醉藥品管理條例
【裁判全文】
臺灣高等法院臺南分院刑事判決   97年度重上更(八)字第193號
上  訴  人
即  被  告  甲○○
選任辯護人  李清輝律師
上列上訴人因違反麻醉藥品管理條例案件，不服臺灣嘉義地方法
院八十七年度訴字第三九六號中華民國八十八年十一月廿二日第
一審判決（起訴案號：臺灣嘉義地方法院檢察署八十七年度偵字
第三八六三號），提起上訴，判決後，經最高法院第八次發回更
審，本院判決如下：
    主  文
原判決關於非法販賣化學合成麻醉藥品及定應執行刑部分，均撤
銷之。
甲○○連續幫助非法販賣化學合成麻醉藥品，累犯，處有期徒刑
貳年。扣案筆記簿壹本、存摺壹本、0000000000、0000000000號
行動電話各壹支，均沒收之。
    事  實
一、甲○○（被訴販賣第一級毒品部分，業經判決無罪確定；被
    訴傷害部分，亦經判決公訴不受理確定）於民國（下同）八
    十五年至八十六年間，有三次違反麻醉藥品管理條例前科，
    其中於八十六年間，因違反麻醉藥品管理條例案件，經臺灣
    臺中地方法院，判處有期徒刑六月，於八十六年十一月六日
    執行完畢。竟仍不知悔改，又基於幫助成年男子邱銘鏞非法
    販賣化學合成麻醉藥品安非他命牟利之概括犯意，提供其於
    中國農民銀行高雄分行申設000-00-00000-0號帳戶，給邱銘
    鏞非法販賣化學合成麻醉藥品安非他命，供買受人存入價金
    使用，並連續自八十七年三月三十一日起，至八十七年五月
    十八日止（即邱銘鏞為警查獲之前，訴書誤為自八十七年四
    月間某日起至八十七年六月下旬止），以其申請0000000000
    號、0000000000號行動電話，為聯絡工具，介紹綽號「黑輪
    、禮仔、豐明（起訴書誤為豐榮）」等不詳成年男子，向邱
    銘鏞購買安非他命。俟「黑輪、禮仔、豐明」等不詳男子，
    將購買安非他命價金，存入甲○○上開帳戶後，甲○○即帶
    領綽號「黑輪、禮仔、豐明」等不詳男子，前往彰化縣員林
    鎮（起訴書誤為彰化縣永靖鄉）邱銘鏞租處，向邱銘鏞取得
    相當份量安非他命，邱銘鏞則以甲○○上開帳戶金融卡，提
    領販賣所得價金（由甲○○保管存摺及負責補摺），甲○○
    每介紹賣出安非他命，累計達新台幣（下同）十萬元時，即
    自邱銘鏞處，獲得一錢安非他命為酬（迄查獲時止，共抽三
    次，每次一錢約四、五千元）。甲○○以此方式，連續幫助
    邱銘鏞販賣安非他命六次，交易金額達五萬五千元（甲○○
    上開銀行帳戶，共有廿筆存款收入，核對扣案筆記簿，其毒
    品記錄與存提款交易情形較接近相符足認係安非他命交易者
    ，自八十七年三月三十一起，至八十七年五月十一日止，甲
    ○○介紹「黑輪」等人向邱銘鏞購買毒品，計有六次，如附
    表所示，金額合計五萬五千元）。
二、嗣於八十七年六月三十日晚上十時十分許，甲○○與女友陳
    金慧因發生爭吵並鬥毆，女友陳金慧乃將甲○○所有供己施
    用海洛因（淨重０‧二五公克）、安非他命（淨重四‧三三
    公克），吸食器二支（含有安非他命殘留）、錫箔紙一捲，
    交其胞兄陳建興，持向警舉發甲○○。嗣於八十七年七月一
    日晚上八時許，在嘉義巿中山路三一八號前，甲○○為警查
    獲，並於甲○○所駕駛ＲＳ─八七四一號小客車，查獲其所
    有供「記載幫助販賣安非他命數量及金額」所用記事簿一本
    、供幫助販賣安非他命聯絡用0000000000、0000000000號行
    動電話二支及甲○○所有中國農民銀行高雄分行000-00-000
    00-0號帳戶存摺一本，甲○○並供出麻醉藥品安非他命來源
    ，而帶警於八十七年七月九日下午三時四十分許，在彰化縣
    員林鎮○○路四九二巷一一二號前，查獲綽號「金螺」謝錦
    灑，並因而破獲上開邱銘鏞、謝錦灑等販賣安非他命案件。
三、案經嘉義市警察局第一分局報請臺灣嘉義地方法院檢察署檢
    察官偵查起訴。
    理  由
甲、證據能力部分：
一、按依刑事訴訟法第一百條之二準用同法第一百條之一第一項
    規定，司法警察詢問犯罪嫌疑人，除有急迫情況，且經記明
    筆錄者外，應全程連續錄音；必要時，並應全程連續錄影。
    立法目的，在於建立詢問筆錄公信力，並擔保詢問程序合法
    正當；亦即在於擔保犯罪嫌疑人，對於詢問陳述，係出於自
    由意思及筆錄所載內容與其陳述相符。故司法警察詢問犯罪
    嫌疑人如違背上開規定，其所取得供述筆錄，究竟有無證據
    能力，原應審酌司法警察違背該法定程序主觀意圖、客觀情
    節、侵害犯罪嫌疑人權益輕重、對犯罪嫌疑人在訴訟上防禦
    不利益程度及該犯罪所生危害，暨禁止使用該證據對於抑制
    違法蒐證效果，及司法警察如依法定程序有無發現該證據必
    然性等情形，本於人權保障與社會安全之均衡維護精神，依
    比例原則，具體認定之。但如犯罪嫌疑人陳述，係屬自白，
    同法第一百五十六條第一項已特別規定「被告自白，非出於
    強暴、脅迫、利誘、詐欺、違法羈押或其他不正方法，且與
    事實相符者，得為證據」，則被告在警詢自白，如係出於自
    由意思，而非不正方法，且其自白陳述與事實相符，縱令司
    法警察對其詢問時，未經全程連續錄音或錄影，致詢問程序
    不無瑕疵，仍難謂其於警詢自白筆錄無證據能力（九十二台
    上六一一九號判決參照）。
二、關於被告甲○○警訊筆錄證據能力部分：
  (一)被告甲○○於原審及本院均辯稱：其於警局經警方疲勞偵訊
    ，故警訊筆錄內容，係曲解其原意云云。經查，證人林健煌
    （製作被告八十七年七月一日警詢筆錄警員）於更五審證稱
    ：製作筆錄當時有錄音，沒有錄影，錄音帶已一併移送偵查
    隊等語（詳更五卷一０二頁）。而證人王文智（即製作被告
    八十七年七月二日警詢筆錄警員）於更五審亦證稱：應該有
    錄音錄影，時間太久了等語（詳更五卷一０五頁）。然本院
    更五審向嘉義市警察局第一分局函查，經該分局覆稱：本分
    局於八十七年七月一日、二日，對被告甲○○製作警訊筆錄
    時，並無實施錄音，因該期間尚未實施錄音規定等語（詳更
    五卷七四頁）。則本件被告警詢筆錄製作時，究有無全程錄
    音，已難以證明。惟有疑應為有利被告認定，本件宜認被告
    警詢筆錄製作時，並未全程錄音。至嘉義市警察局第一分局
    雖向更五審覆稱，被告警詢筆錄製作時，該期間尚未實施錄
    音規定云云。然刑事訴訟法第一百條之一關於訊問被告，應
    全程連續錄音規定，於八十七年一月廿一日即已修正公布，
    則嘉義市警察局第一分局，於八十七年七月一日、二日，製
    作上開被告警詢筆錄時，未予全程錄音，自屬有違法定程序
    ，其詢問程序顯有瑕疵。
  (二)本件被告警詢筆錄時並無被告所指，有疲勞詢問情事：
    惟觀諸被告警詢筆錄，警員林健煌、王文智，對於被告是否
    同意夜間詢問及刑事訴訟法第九十五條，關於被告權益告知
    等程序，均經被告同意及依法踐行，有八十七年七月一日、
    二日警詢筆錄在卷可稽（詳警卷一頁及背面、六頁及背面）
    ，且被告係於八十七年七月一日晚上九時三十七分許，開始
    製作第一次警詢筆錄，同晚十一時十分許，因被告表明覺得
    疲累，不願意接受製作筆錄，警員立即停止製作，後又於同
    晚十一時卅五分許，經被告表明要繼續製作，警員始又繼續
    進行第一次警訊詢問，至八十七年七月二日凌晨五十分許結
    束；而八十七年七月二日第二次警詢筆錄，則係於八十七年
    七月二日凌晨二時五十分許，開始製作，雖未記錄結束時間
    ，但觀筆錄內容不多，堪認進行時間不長，有被告警詢筆錄
    在卷可查（詳警卷三頁）。則以本件被告警詢筆錄製作時間
    不逾三小時，期間更因被告要求而停止詢問，足徵警員製作
    本件被告警詢筆錄時並無被告所指，有疲勞詢問情事存在。
  (三)本件被告警詢筆錄，並未遭曲解：
    又被告指稱：其警詢筆錄有遭曲解云云。然被告於偵審中迭
    稱：其介紹別人向綽號「阿勇」購買毒品等語（詳偵查卷九
    頁背面、聲羈卷四頁背面至五頁、一審卷(一)四一至四三頁）
    ，與警詢筆錄記載被告供稱：我介紹別人，向綽號「阿妹」
    及其同居男子「阿勇」購買毒品等語相符（詳警卷二頁背面
    至三頁背面）。由此可見，本件警員製作被告警詢筆錄時，
    係依被告供述內容，如實記載。是被告辯稱，其警詢筆錄內
    容，有遭曲解云云，顯非真實，所辯要非可信。
  (四)綜上所述，被告甲○○警詢供述，雖未依法全程錄音，而有
    違法定程序，然被告已明示同意夜間訊問，而警員亦依法踐
    行告知程序，且無疲勞訊問情事，警訊筆錄內容亦依被告供
    述，詳實記載，係出於被告自由意思所為。本院衡量警員違
    背法定程序主觀意圖、客觀情節、侵害被告權益，尚屬輕微
    ，對於被告在訴訟上防禦不利益程度不生影響，及使用該警
    詢筆錄，並無鼓勵警員違法採證情事發生，且即便禁止使用
    該警詢筆錄，對於被告犯行認定，亦不生影響，併審酌人權
    保障及公共利益維護等情，認本件被告警詢筆錄，有證據能
    力，合先說明。
乙、實體部份：
一、訊據上訴人即被告甲○○供承其將中國農民銀行高雄分行00
    0-00-00000-0號帳戶借予邱銘鏞使用等情，然否認有上開犯
    行，辯稱：是我和黑輪去向邱銘鏞購買，當時邱銘鏞向我借
    存摺，我問他作何事，他叫我不要問，我也不知道他是要做
    什麼事，當時邱銘鏞只是說他要用存摺，當時我們一起去購
    買，這些筆記簿是黑輪向我說的，我才紀錄在裡面云云。
二、惟查：
  (一)依被告於警偵訊及原審供稱：警方所查扣筆記簿中所記載代
    號，是我介紹別人向綽號「阿妹（指賴淑華）」女子或其同
    居人綽號「阿勇（即邱銘鏞）」購買安非他命及海洛因代號
    及金額；是他們叫我介紹別人向他們買，金額滿十萬元，他
    們就送我一錢安非他命，給我吸食；我介紹過的人，我只知
    有綽號「黑輪、禮仔、豐明」，並以0000000000、00000000
    00號二支行動電話，作為聯絡工具；我介紹「黑仔」等人，
    或帶買主向綽號「阿勇」購買安非他命及海洛因（關於販賣
    海洛因部分，被告已判決無罪確定），且對海洛因購買價格
    ，亦不知其詳，而安非他命則以一錢新台幣五千元購買；如
    有人要買安非他命，我就帶他去找「阿勇」購買，由購買者
    ，將錢匯入我在中國農民銀行000-00-00000-0號帳號，再由
    「阿勇」持我借他的提款卡去領款；他們直接和邱銘鏞談價
    格及數量，談成後才通知我；金額他們都自己談，我不知道
    ；若買十萬元，邱銘鏞會送我一錢安非他命，作為他借我帳
    戶的報酬等語（詳警卷三頁背面至四、六頁背面至七頁、偵
    查卷九頁及背面、聲羈卷四至六頁、一審卷(一)四一至四三頁
    、一二九頁背面至一三０頁），並有0000000000、00000000
    00號行動電話二支及中國農民銀行高雄分行000-00-00000-0
    號帳戶存摺及記載其幫助販賣安非他命數量、金額記事簿扣
    案可證。是被告於警偵訊自白，核與事實相符。準此，被告
    固介紹他人向邱銘鏞購買毒品，並提供帳戶予邱銘鏞販毒使
    用，惟被告既未介入買賣毒品雙方交易過程，且未與邱銘鏞
    分配販毒所得利益，而僅是單純自邱銘鏞處，獲得報酬，則
    被告所為，應僅係供正犯以助力幫助行為而已，尚非參與正
    犯犯罪事實之共同正犯。
  (二)又依被告於原審及更二審供承：帳戶是在八十七年三月間至
    六月間，八十七年七月一日查獲前，約使用四個月等語（詳
    一審卷(二)四四頁、更二卷十頁），核與卷附扣案筆記簿，自
    三月三十一日起，亦有較多筆且連續毒品代號紀錄等情（詳
    偵查卷六二至七一頁）及被告所有農民銀行帳戶，自八十七
    年三月三十一日起至八十七年五月十一日止，有多筆以無摺
    現金存入、旋即幾乎全額提領異常交易情形（詳一審卷(一)一
    五六至一六八頁），尚稱相符。是被告交付上開帳號提款卡
    ，供邱銘鏞販毒使用，應於八十七年三月間即交付，而邱銘
    鏞真正因毒品成交使用帳戶時間，應為八十七年三月三十一
    日起至八十七年五月十一日邱銘鏞被查獲之前，灼然至明。
    另被告於扣案筆記簿八十七年一月十八日記載：「餘1.3黑
    尚欠42000」、十二日記載：「黑輪欠3萬、豐明欠1萬2、禮
    仔欠1萬」紀錄，因被告所供承：記事簿內「Ａ」記載，係
    指安非他命；另「g」則表示「兩」，「h」是表示「錢」（
    詳警卷二頁背面、偵查卷十一頁、一審卷(一)四一頁背面、更
    一卷四二頁），「Ａ、g、h」等毒品代號表示，是難認被告
    幫助邱銘鏞販毒時間係自八十七年一月十八日開始，併此敘
    明。足證被告供稱：從八十七年四月底，始介紹購買毒品云
    云（詳警卷三頁背面、一審卷(一)四一頁、上訴卷二六至二八
    頁），係被告為圖減免刑責，所為避就之詞，要非可採。被
    告固供陳，自八十七年一月份起，即為邱銘鏞交易安非他命
    ，而在本件記事簿記帳（詳一審卷(一)四二頁背面），核與扣
    案記事簿所載八十七年一月份上開紀錄相符（詳偵查卷六二
    頁）。然上開紀錄無法證明，被告幫助邱銘鏞販毒時間，已
    如前述。而被告所有農民銀行帳戶，自八十七年三月三十一
    日至八十七年五月十一日止，有多筆以無摺現金存入、旋即
    幾乎全額提領異常交易情形（詳一審卷(一)一五六至一六八頁
    ）。是被告陳稱，自八十七年三月間起，始提供農民銀行帳
    戶予邱銘鏞使用，亦屬事實；被告二者所供，核無矛盾之處
    。
  (三)又扣案記事簿為被告紀錄幫助販毒情形。就此記事簿，被告
    於原審雖辯稱：帳簿是八十五年份，是因我隨便拿本筆記簿
    計算，但實際是八十七年開始的；帳簿上僅年份不正確，日
    期仍依交易日期記載等語（詳一審卷(一)四二頁及背面）。然
    被告於原審亦供稱：他們（指黑輪、禮仔、豐明）直接和邱
    銘鏞談價格及數量，談成後才通知我；因我要計算是否有十
    萬元，以便向邱銘鏞要一錢安非他命，所以帳簿才會有購買
    金額及數量，尚欠餘款；又因邱銘鏞說，錢未收到，還不算
    ，所以我就記下，誰尚欠多少錢；是先把錢匯入我戶頭，再
    約定交貨時間及地點；會有欠款，是因購買金額很大，若所
    欠金額很少，邱銘鏞會先把東西給我們，下次再算；我與邱
    銘鏞計算是否賣到十萬元毒品，以帳簿及存摺為準；因沒錢
    買安非他命吸食，所以把帳戶借邱銘鏞用；帳簿從一月份起
    開始記，因我把邱銘鏞告訴我的欠帳數額，直接記上，一月
    份會有「1.5、4.5、2.5」記載，那是重量記載，可作為下
    次交易時，扣掉上次錢，仍可拿多少的記載；至金額部分均
    是他們自己談，我不知道等語（詳一審卷(一)四一至四三頁）
    。參酌扣案筆記簿，雖早在三月廿九日起，即有毒品代號、
    數量及金額紀載，但依被告供稱：因邱銘鏞說，錢未收到，
    還不算等語。顯見扣案筆記簿記載，僅供被告作為向邱銘鏞
    索取，其每介紹達十萬元即送一錢安非他命依據而已。至是
    否確已達十萬元，而得索取一錢安非他命，仍以銀行帳戶存
    入金額為準（最早為三月三十八日），應符合常情。
  (四)最高法院本次發回意旨：依原判決附表編號３所示，本件帳
    戶既早於八十七年三月三十一日即存入四萬五千元，為何卻
    以之與該存款日相距長逾三星期之同年四月二十四日本件記
    事簿紀錄內容相比較，據認上訴人有該次幫助販賣安非他命
    之犯行？等語。查：該八十七年三月三十一日存入四萬五千
    元，係於農民銀行花蓮分行存入，有原審卷一第89-95頁、
    148-150、157-168頁可證，而記事本上亦有3/31.A3g.B1h.4
    萬之記載，故三月三十一日存款，應係三月三十一日拿安非
    他命而非四月二十四日。
  (五)本件記事簿於八十七年四月三十日係記載：「B0.5h,3萬,
    黑欠5萬」，亦即其上並無「Ａ」即安非他命數量或金額之
    紀錄，故該項記載尚不得佐證上訴人有介紹「黑輪」等男子
    向邱銘鏞購買安非他命之犯行，本院更七審判決附表編號４
    ，應予刪除。
  (六)發回意旨又以：依原判決附表編號６所示，本件記事簿於五
    月五日原雖記錄：「A1g,5萬9,退A1g,6萬1」等語，但已全
    數遭刪除（見偵查卷第六十八頁），則該項記載何故遭刪除
    ？是否因無此項交易之故？等語。查：訊據被告，供稱：「
    （問：五月五日紀錄為何全數刪除？）五月五日期寫錯，改
    到六日。」而依記事簿記載，五月五日記「Ａ1ｇ5萬9，退
    Ａ1ｇ6萬1」被刪除，但四日記載「Ａ1ｇ5.9萬」，六日記
    載「退Ａ1ｇ6萬1」，故五月五日該次即更七審判決附表編
    號６應未有交易，應予刪除。
  (七)至詢以「五月五日Ａ1ｇ5萬9，Ｂ1ｈ，是什麼意思？」，被
    告答：「忘記。」本件訴訟至今已逾十年，因記事簿內容無
    法確認，而案未確定，被告自可不供出其記錄記事簿之真正
    內容，以免被判刑入監，故不可能冀望被告吐實，然購毒者
    或因地緣關係，住花蓮或其他地方，或賒欠或先將款項匯入
    ，過數日再由被告偕向邱銘鏞拿安非他命，為被告幫助邱銘
    鏞販賣之常情，已如前述，則記事本之日期與帳戶款日期
    不符，即可說明，則記事本之日期、金額與帳戶款日期、
    金額勾稽，顯無必要，依被告承認之安非他命一錢賣五千元
    ，依記事簿如附表所示，被告共幫助販賣6次，共價款共550
    00元，係包括幫助販賣安非他命和海洛因所得，被告幫助販
    賣海洛因已無罪確定，自不能以495,000元認係幫助販賣安
    非他命所得。而帳戶內匯款金額為495,000元，亦足涵蓋此
    金額。
  (八)至被告甲○○幫助邱銘鏞販賣毒品次數部分，被告稱：共介
    紹向邱銘鏞等購買十餘次云云（詳聲羈卷六頁、一審卷(一)七
    六、一二九頁背面）。而依其記事簿即帳戶存款紀錄記載，
    自八十七年三月三十一日至同年五月十一日，幫助販賣安非
    他命，計6次，足為被告自白之佐證。而自八十七年三月間
    起至八十七年五月十九日止，被告所有銀行帳戶計有廿筆存
    款收入（有關明細，詳一審卷(一)一四八至一四九頁），經與
    扣案筆記簿核對，其毒品記錄與存提款交易情形較接近相符
    者，計被告介紹「黑輪」等人，向邱銘鏞購買毒品，詳如附
    表所示，計有六次，其金額總計五萬五千元。其餘銀行帳戶
    明細所示十一筆存款及其餘筆記簿記載事項，因無對應，差
    距過大，不相符合，依罪疑惟輕原則，應從被告有利解釋，
    不予採取計列。另本院更五審判決附表編號三所示「87.04.
    24│87.04.24 存 15,000│04.24 : B0.5h,3 萬」部分，因
    「Ｂ」為海洛因，非屬販賣安非他命，亦不宜計列。至筆記
    簿所記載如附表所示有「Ａ、Ｂ」部分，因無法予以割裂，
    被告亦無法說明，若一併計算，因海洛因價格較貴，對被告
    顯失公平，應以記事本所載數量，以「A1g」5000元之計算
    ，共計55000元（如附表） 。而依被告所稱：每十萬元，可
    獲得一錢安非他命吸食，已獲得三次，應係併同幫助邱銘鏞
    販賣海洛因所得（此部分因證據不足，已無罪確定）。應認
    被告幫助邱銘鏞販賣安非他命之金額為55000元。
  (九)另被告甲○○介紹安非他命交易，累積金額每達十萬元，即
    可自正犯邱銘鏞處獲得一錢安非他命，迭據被告於警偵訊、
    原審及上訴審坦認在卷（詳警卷三頁、偵查卷九頁背面、聲
    羈卷五頁、一審卷四一頁、上訴卷二六至二七頁）。又被告
    對正犯邱銘鏞販賣安非他命有營利意圖，應知之甚明，此觀
    諸被告不但介紹買主，且提供銀行帳號給邱銘鏞使用自明，
    是被告有幫助正犯邱銘鏞販賣安非他命故意至明。
  (十)又被告因涉本件幫助販賣安非他命罪，於八十七年七月一日
    晚上八時許，為警查獲後，翌日即由檢察官執行羈押，於羈
    押期間，配合檢察官及警察偵查，供出安非他命來源，係來
    自邱銘鏞、謝錦灑等人，因而查獲邱銘鏞等人販賣安非他命
    案件，業據被告於警詢及偵查中供明，且有嘉義巿警察局第
    一分局刑事案件移送書、警詢筆錄及偵訊筆錄，暨檢察官偵
    查指揮書在卷可參（詳偵查卷一、二一至二五、三六至三七
    頁、四一、四七至五九頁），並經警員楊智、童永和於原審
    及更二審到庭證實（詳一審卷七七頁、更二卷(二)八至十頁）
    。且毒犯謝錦灑、邱銘鏞，分別經判刑確定，有本院八十八
    年上訴字第六六號判決，臺灣高等法院臺中分院八十七年上
    訴字第二九九七號判決在卷可稽（詳更二卷(一)三三至三六、
    五四頁、上訴卷八七至九六頁），並經更二審調卷查明無訛
    。足見毒犯謝錦灑、邱銘鏞二人販賣毒品案件，係因被告供
    出來源而查獲，堪可認定。
  (十一)被告於警訊及原審雖迭稱：其於八十七年五月廿二日及八十
    七年六月中旬，曾有二次帶「黑輪」，向賴淑華及賴宜宏購
    買安非他命，第一次有成交、第二次無成交云云（詳偵查卷
    五四頁背面、一審卷(一)一三０頁）。惟(1)女子賴淑華雖於八
    十六年間，因施用毒品及吸用化學合成麻醉藥品等罪，經判
    處有期徒刑三年八月確定，嗣經撤銷假釋，再執行殘刑有期
    徒刑二年六月二日，於九十六年七月十七日刑期屆滿，然迄
    今尚查無其有犯販賣安非他命前科，有台灣高等法院被告前
    案紀錄表在卷可憑。且證人賴淑華於更三審堅決否認，被告
    曾介紹「黑輪」等人，向伊購買安非他命，並堅稱伊與被告
    無毒品往來等語（詳更三卷九一至九二頁）。(2)至被告供出
    賴宜宏非法販賣化學合成麻醉藥品部分，則經臺灣彰化地方
    法院檢察署檢察官，以罪證不足，於八十八年二月六日，以
    八十七年偵字第六七五九號處分不起訴確定，經本院更二審
    調卷查明。故迄無確切證據，足認被告有幫助賴淑華或賴宜
    宏販賣安非他命犯行，且公訴人起訴意旨，亦未提及此部分
    ，併此敘明。
  (十二)綜上所述，被告提供其中國農民銀行高雄分行000-00-00000
    -0號帳戶，予毒犯邱銘鏞販賣安非他命，供其接受買受人存
    入價金，並以其0000000000、0000000000號行動電話，為聯
    絡工具，連續介紹綽號「黑輪、禮仔、豐明」等不詳男子，
    向邱銘鏞購買安非他命，並帶領彼等至在彰化縣員林鎮邱銘
    鏞租處，向邱銘鏞拿取安非他命，共計六次，計五萬千元。
    是被告有多次幫助邱銘鏞販賣安非他命牟利犯行甚明。被告
    於上訴審供稱：邱銘鏞只送其安非他命三次云云（詳上訴卷
    二六頁背面），顯係避就之詞，不足採信。本件被告幫助販
    賣安非他命犯行，事證明確，堪以認定。
三、最高法院更七審發回意旨指摘，本件附表各編號所載本件帳
    戶存款日期及金額，與相比較本件記事簿上記載日期及金額
    「多不盡相符」，能否以該帳戶及記事簿，作為被告自白幫
    助邱銘鏞販賣安非他命補強證據？」尚有可疑。然依被告筆
    記簿記載，每次於存款日前數日或當日，被告筆記簿即有多
    次毒品紀錄，並有刪除或退貨情形，顯見被告供稱，其介紹
    購買毒品者，均係直接與邱銘鏞談價格及數量，談成後才通
    知被告等語，應屬可信。再者被告稱：邱銘鏞說錢未收到，
    還不算等語，亦符常情。故帳戶存款日，始為毒品「實際成
    交」日，而筆記簿記載日期，應僅係邱銘鏞或購毒品者，通
    知「欲」交易數量，經被告隨手記下，以便日後向邱銘鏞索
    取每達十萬可得一錢安非他命依據。依此，被告介紹他人向
    邱銘鏞購買毒品次數，應以存款日為準。是本件帳戶存款紀
    錄既確實有存款存入，而又以帳戶存款紀錄為本件毒品交易
    成功依據，自可作為本件被告幫助販賣安非他命補強證據，
    併此敘明。兼以被告亦坦承供出藥頭謝錦灑、邱銘庸，已如
    前述。是益證本件被告有幫助販賣安非他命犯行無訛。
四、關於刑法修正部分：
    按行為後，法律有變更者，適用行為時之法律。但行為後之
    法律有利於行為人者，適用最有利於行為人之法律，新刑法
    （九十四年二月二日公布，九十五年七月一日施行）第二條
    第一項定有明文，故行為人實施犯罪行為後，法律有變更，
    依上新刑法第二條第一項規定，原則上應適用行為時法律，
    例外於新法較有利於行為人時，始適用新法，即採從舊從輕
    原則。惟基於罪刑法定原則及法律不溯及既往原則，行為之
    處罰，以行為時之法律有明文規定者為限，必行為時與行為
    後法律均有處罰規定，始有新法第二條第一項適用（最高法
    院九十五年度第八次刑事庭會議決議意旨參照），至新舊法
    孰重孰輕，應以其可罰性範圍及刑之重輕為主要比較對象。
  (一)關於販賣化學合成麻醉藥品安非他命行為，原麻醉藥品管理
    條例第十三條之一第二項第一款規定：「處有期徒刑五年以
    上有期徒刑，得併科五萬元以下罰金」，八十七年五月二十
    日公布，同年月二十二日生效之毒品危害防制條例第四條第
    二項則規定：「製造、運輸、販賣第二級毒品者，處無期徒
    刑或七年以上有期徒刑，得併科新台幣七百萬元以下罰金。
    」而被告係自八十七年三月間起至八十七年五月十一日止，
    幫助販賣安非他命，其行為後法律已有變更，自應比較新舊
    法，茲比較結果，以麻醉藥品管理條例有利於被告，依刑法
    第二條第一項前段規定，適用麻醉藥品管理條例第十三條之
    一第二項第一款規定處斷。
  (二)關於連續犯規定：新刑法於九十五年七月一日施行已刪除原
    第五十六條連續犯之相關規定。修正後新刑法既刪除第五十
    六條連續犯之相關規定，則前開數行為，因係屬侵害數個個
    別不同之生命法益，自應以數個獨立罪論處，併合處罰後合
    併定其應執行刑。比較新舊刑法適用之結果，以修正前之舊
    刑法規定較有利於被告，依新刑法第二條第一項前段從舊規
    定，應適用修正前刑法第五十六條規定。
  (三)關於累犯規定：舊刑法第四十七條規定；「受有期徒刑之執
    行完畢，或受無期徒刑或有期徒刑一部之執行而赦免後，五
    年以內再犯有期徒刑以上之罪者，為累犯，加重本刑至二分
    之一。」不論故意或過失，五年以內再犯有期徒刑以上之罪
    者，均為累犯。新刑法第四十七條第一項規定：「受徒刑之
    執行完畢，或一部之執行而赦免後，五年以內故意再犯有期
    徒刑以上之罪者，為累犯，加重本刑至二分之一」。以再犯
    為故意，始為累犯。依新刑法第二條第一項規定比較新舊刑
    法適用之結果，以修正後之新刑法規定較有利於被告。
  (四)綜上比較，本件被告關於累犯規定，雖以新刑法有利被告，
    但本件被告有舊刑法連續犯適用，且適用連續犯有利被告，
    而本件被告適用舊刑法累犯規定，對被告並無不利，則基於
    法律整體適用原則，本件關於被告累犯及連續犯規定，均適
    用舊刑法。
五、查「安非他命」屬中樞神經興奮劑，具有輕微成癮性，服用
    後會產生依賴性耐藥性、並引起不安、頭昏、顫抖、亢進性
    反應、失眠、焦慮、譫妄、慢性中毒、精神障礙、類似精神
    分裂症之錯覺、幻覺、妄想及伴有行動與性格異常等副作用
    。其劑量增大時，甚或會致死亡。而其慣用者，由於精神錯
    亂，更具有暴力攻擊及反社會行為等傾向，情況極為嚴重，
    尤以戒解不易，其毒害不在煙毒之下，業經行政院衛生署於
    七十九年十月九日，以七九、十、九衛署藥字九０四一四二
    號公告列入麻醉藥品管理條例第二條第四款所定「化學合成
    類麻醉藥品」管理，並禁止於醫療上使用，暨禁止販賣、持
    有、施打、吸用。被告違反上開規定，而幫助毒犯邱銘鏞販
    賣安非他命，係犯麻醉藥品管理條例第十三條之一第二項第
    一款幫助非法販賣化學合成麻醉藥品罪。公訴人認被告係犯
    毒品危害防制條例第四條第二項販賣第二級毒品罪，容有未
    洽。然起訴基本社會事實同一，起訴法條，應予變更。據此
    ，公訴人認被告與邱銘鏞係販賣安非他命共同正犯，亦有未
    洽。又被告先後多次幫助販賣毒品行為，時間緊接，所犯罪
    名相同，顯係基於概括犯意反覆為之，為連續犯，應依修正
    前刑法第五十六條規定，依法加重其刑。又被告於八十五年
    至八十六年間，有三次違反麻醉藥品管理條例前科，依序：
    (1)因麻醉藥品安非他命案件，於八十五年八月二十二日，經
    臺灣雲林地方法院判處有期徒刑五月，於八十五年七月二十
    五日確定，於八十五年九月十二日執行完畢。(2)因麻醉藥品
    安非他命案件，於八十六年三月三日，經臺灣高雄地方法院
    判處有期徒刑六月，於八十六年三月三日確定，於八十六年
    四月十一日執行完畢。(3)因違反麻醉藥品管理條例案件，於
    八十六年九月九日，經臺灣臺中地方法院判處有期徒刑六月
    ，於八十六年十月三日確定，於八十六年十一月六日執行完
    畢，有臺灣高等法院被告全國前案紀錄表在卷可稽（詳更五
    卷五三頁）。被告所犯三案，均係於前案執行完畢後再犯，
    且均已執行完畢，顯無刑法第五十條所定，裁判確定前犯數
    罪情事，自無依刑法第五十一條規定，定應執行刑問題。
    本件被告係於有期徒刑執行完畢後，五年內，再犯本件有期
    徒刑以上之罪，為累犯，應依刑法第四十七條規定，遞加其
    刑。另本件被告為幫助犯，依刑法第三十條第二項規定，減
    輕其刑。又被告於本案犯後，供出本件麻醉藥品來源，因而
    破獲毒犯，已如前述。依麻醉藥品管理條例第十三條之三規
    定遞減其刑；並依刑法第七十一條第一項規定先加後減其刑
    。
六、原判決關於被告販賣化學合成麻醉藥品部分，認被告罪證明
    確，因予依法論罪科刑，固非無見。惟(一)本件被告僅係幫助
    毒犯邱銘鏞販賣安非他命，原判決認係共同正犯，自有未洽
    。(二)新刑法業於九十五年七月一日施行，原判決未及比較適
    用新舊刑法規定，亦有不當。(三)本件扣案吸食器二支，係供
    被告甲○○吸食安非他命所用，非供其幫助販賣安非他命所
    用；另扣案安非他命淨重四．三三公克，經鑑定結果雖屬安
    非他命（詳一審卷(一)八二頁），然此係供被告施用毒品，亦
    非供本件幫助販賣所用，自不得在本件判決諭知沒收，就此
    部分，原判決於主文併予宣告沒收，顯有疏失。(四)又原判決
    於理由敘明，扣案筆記簿及存摺各一本、0000000000、0000
    000000號行動電話各一支，均係供被告販賣毒品所用，應依
    肅清煙毒條例第十三條第一項規定宣告沒收。然漏未敘明該
    等物品，係屬被告所有，即予諭知沒收，亦有疏失。關於販
    賣安非他命部分，被告上訴意旨，仍執前詞，否認犯罪，固
    不足採。然原判決既有可議，自應由本院將原判決關於販賣
    安非他命部分及定應執行刑部分均撤銷改判。爰審酌被告幫
    助販賣安非他命15次，併其犯罪動機、目的、手段、所造成
    危害、所幫助販賣次數及數量及供出毒品來源, 因而破獲等
    一切情狀，量處有期徒刑二年，以資懲儆。至扣案筆記簿及
    存摺各一本、0000000000、0000000000號行動電話各一支，
    均係被告所有，且供被告幫助販賣安非他命所用，爰依刑法
    第三十八條第一項第二款、第三項規定，併宣告沒收。又麻
    醉藥品管理條例，並未如肅清煙毒條例有「販賣毒品所得應
    宣告沒收」規定，且被告係幫助販賣安非他命，自無所謂共
    同販賣所得，當無「共同犯罪行為，應由共犯各負全部責任
    」理論之適用，故不須就毒犯邱銘鏞販賣安非他命所得，於
    本件被告所犯幫助販賣安非他命罪名項下，併予宣告沒收，
    附此敘明。
據上論斷，應依刑事訴訟法第三百六十九條第一項前段、第三百
六十四條、第二百九十九條第一項前段、第三百條，麻醉藥品管
理條例第十三條之一第二項第一款、第十三條之三，刑法第二條
第一項、第十一條前段、第五十六條（修正前）、第四十七條第
一項、第三十條第二項、第卅八條第一項第二款，判決如主文。
本案經檢察官趙中岳到庭執行職務。
中    華    民    國    97    年    9     月    9     日
                  刑事第五庭    審判長法  官  楊明章
                                      法  官  顏基典
                                      法  官  楊子莊
以上正本證明與原本無異。
如不服本判決，應於收受本判決後十日內向本院提出上訴書狀。
其未敘述上訴理由者並得於提起上訴後十日內向本院補提理由書
狀（均須按他造當事人之人數附繕本）「切勿逕送上級法院」。
                                      書記官  王全龍
中    華    民    國    97    年    9     月    10    日
附錄法條：
修正前麻醉藥品管理條例第十三條之一第二項第一款：
違反前條之規定，其屬於第二條第四款之麻醉藥品者，依左列規
定處罰：
一、非法輸入、製造、運輸、販賣者，處五年以上有期徒刑，得
    併科五萬元以下罰金。
附表：
┌──┬────┬─────────┬─────────────┬───────┬───────┐
│編號│ 時  間 │銀行帳戶存取款情形│ 筆記簿紀錄               │  備    註    │              │
│    │        │金額：新台幣元    │                          │              │              │
├──┼────┼─────────┼─────────────┤價格及數量，談├───────┤
│ 01 │87.03.31│87.03.31存 45,000 │ 03.31:A3g,b1h 4萬        │成後才通知被告│以A1g(1錢)5000│
│    │        │                  │                          │等語，真實可信│5之計算,A3g 為│
│    │        │                  │                          │。再者，被告稱│15,000元      │
├──┼────┼─────────┼─────────────┤：依筆記簿記載├───────┤
│ 02 │87.04.13│87.04.13存 45,000 │ 04.13:B0.5h,A0.2h,4萬    │，每次於存款日│A0,2h(0.2兩   │
│    │        │87.04.14提 30,000 │                          │前數日或當日，│)為10,000元   │
│    │        │                  │                          │被告筆記簿即有│              │
│    │        │                  │                          │多次毒品紀錄，│              │
│    │        │                  │                          │並有刪除或退貨│              │
│    │        │                  │                          │情形，顯見被告│              │
│    │        │                  │                          │供稱，其介紹購│              │
│    │        │                  │                          │買毒品者，均係│              │
│    │        │                  │                          │直接與邱銘鏞談│              │
├──┼────┼─────────┼─────────────┤價邱銘鏞說錢未├───────┤
│    │        │87.04.22存110,000 │                          │收到，還不算等│A1g為5000元   │
│    │        │87.04.22提 10,000 │                          │語，亦符常情。│              │
│    │        │87.04.22提 20,000 │ 4.22:A1g,9萬             │故帳戶存款日，│              │
│ 03 │87.04.22│87.04.22提 20,000 │                          │始為毒品實際成│              │
│    │        │87.04.22提 20,000 │                          │交日，而筆記簿│              │
│    │        │87.04.23提 10,000 │                          │記載日期，應僅│              │
│    │        │87.04.23提 20,000 │                          │係邱銘鏞或購毒│              │
│    │        │                  │                          │品者，通知「欲│              │
│    │        │                  │                          │」交易數量，經│              │
│    │        │                  │                          │被告隨手記下，│              │
│    │        │                  │                          │以便日後向邱銘│              │
│    │        │                  │                          │鏞索取每達十萬│              │
├──┼────┼─────────┼─────────────┤可得一錢安非他├───────┤
│    │        │                  │                          │命依據。依此，│              │
│    │        │                  │                          │被告介紹他人向│              │
│04  │87.05.04│87.05.04存 50,000 │ 05.04:A1g,5.9萬          │邱銘鏞購買毒品│A1g為5000元   │
│    │        │                  │ 當日存入五萬元           │次數，應以銀行│              │
│    │        │                  │                          │帳戶存款日為準│              │
│    │        │                  │                          │。            │              │
│    │        │                  │                          │              │              │
│    │        │                  │                          │              │              │
│    │        │                  │                          │              │              │
│    │        │                  │                          │              │              │
├──┼────┼─────────┼─────────────┤              ├───────┤
│    │        │87.05.08存100,000 │                          │              │              │
│    │        │87.05.08提 30,000 │                          │              │              │
│ 05 │87.05.08│87.05.08提 30,000 │                          │              │              │
│    │        │87.05.08提 30,000 │                          │              │              │
│    │        │87.05.08提  5,000 │ 05.08:A2g,10萬5,黑匯14   │              │A2g為10,000元 │
├──┼────┼─────────┤                          │              │              │
│    │        │87.05.08存 40,000 │(按87.05.08當日存入二筆， │              │              │
│    │87.05.08│87.05.11提  5,000 │ 一為十萬元，一為四萬元， │              │              │
│    │        │87.05.11提 30,000 │ 故當日交易金額為十四萬元)│              │              │
├──┼────┼─────────┼─────────────┤              │              │
│    │        │87.05.11存 75,000 │                          │              │              │
│ 06 │87.05.11│87.05.12提 25,000 │ 05.11:A2g,6萬-2萬,黑輪欠2│              │              │
│    │        │87.05.12提  5,006 │ 當日存入七萬五千元       │              │              │
├──┴────┼─────────┴─────────────┴───────┼───────┤
│總入存入金額  │ 自87.03.31起至87.05.11止，共新台幣五萬五千元                 │              │
└───────┴───────────────────────────────┴───────┘


司法院資訊處製作；財團法人民間司法改革基金會備份。
